【裁判字號】    99,抗,724
【裁判日期】    990520
【裁判案由】    假扣押
【裁判全文】
臺灣高等法院民事裁定                   99年度抗字第724號
抗告人  甲○○
上列抗告人因與相對人乙○○間假扣押事件，對於中華民國99年
4月28日臺灣板橋地方法院99年度全字第94號裁定提起抗告，本
院裁定如下：
    主  文
抗告駁回。
抗告訴訟費用由抗告人負擔。
    理  由
一、按「抗告法院為裁定前，應使債權人及債務人有陳述意見之
    機會。」民事訴訟法第528條第2項固有明文，然假扣押有防
    止債務人脫產之目的，法院於審理假扣押聲請時，自應顧及
    隱密性，觀諸強制執行法第132條第1項規定：「假扣押或假
    處分之執行，應於假扣押或假處分之裁定送達同時或送達前
    為之。」即明，此一隱密性之要求，於債權人對第一審法院
    駁回其假扣押聲請之裁定提起抗告之程序，亦應如此。而當
    事人就第一審法院關於假扣押之裁定所為抗告，有係債務人
    就第一審法院准許假扣押之聲請所為者，有係債權人就第一
    審法院駁回其假扣押之聲請所為者，於前者之情形因債權人
    已實施假扣押之查封，債務人無脫產之虞，假扣押程序之隱
    密性要求，已無必要，為保障雙方當事人之程序權，法院自
    應依前開第528條第2項規定，使債權人及債務人雙方就准許
    假扣押之裁定當否陳述意見。反之，於後者情形，因假扣押
    程序之隱密性仍有必要，若責令抗告法院仍應依前開第528
    條第2項之規定，使債務人有陳述意見之機會，無異責令抗
    告法院必須於假扣押裁定前即使債務人知悉債權人聲請假扣
    押之情事，顯非合理。參酌前開第528條第2項之立法，係參
    考日本民事保全法第41條、第29條有關債務人對准許假扣押
    之裁定為保全異議及保全抗告之規定，而非准許假扣押之即
    時抗告之規定（參閱司法院民事訴訟法研究修正資料彙編(八)
    第896頁、第1125頁），應解為上開第528條第2項之規定，
    僅適用於前者，即第一審法院准許假扣押之聲請，由債務人
    提起抗告之情形。至於後者，即第一審法院駁回假扣押之聲
    請，由債權人提起抗告之程序，抗告法院是否使債務人有陳
    述意見之機會，仍應依一般裁定程序，由法院依其職權定之
    （民事訴訟法第234條參照），無前開第528條第2項之適用
    。本件原法院係駁回債權人即抗告人假扣押之聲請，本院審
    酌全案情節，認無使債務人即相對人乙○○陳述意見之必要
    ，核先敘明。
二、抗告人主張：伊前因相對人以其需要資金週轉為由，於民國
    91年1月9日匯款新台幣（下同）294萬元至相對人於案外人
    合作金庫銀行股份有限公司海山支庫之帳戶，相對人並於翌
    日向伊承諾將由案外人即相對人配偶陳中郅以案外人卡德服
    裝有限公司之名義返還，詎事後查證該公司為空頭公司，屢
    經伊催討，相對人仍表示拒絕清償，迄今已達8年4個月，近
    聞相對人正將所有財產搬遷隱匿，恐日後有不能強制執行或
    甚難執行之虞，為保全將來執行起見，爰依民事訴訟法之規
    定，請求裁定准予提供擔保，於相對人財產於294萬元之範
    圍內予以假扣押等語。
三、按債權人就金錢請求或得易為金錢請求之請求，欲保全強制
    執行者，固得聲請假扣押，但非有日後不能強制執行或甚難
    執行之虞者，不得為之，且債權人就請求及假扣押之原因，
    應釋明之，該釋明如有不足，而債權人陳明願供擔保或法院
    認為適當者，法院得定相當之擔保，命供擔保後為假扣押，
    此觀民事訴訟法第522條第1項、第523條第1項及第526條第1
    項、第2項之規定即明。參諸該第526條第2項規定，係於92
    年2月7日修正民事訴訟法時將原規定之「債權人雖未為前項
    釋明，如就債務人所應受之損害已供法院所定之擔保者，得
    命假扣押」，修正為現行規定，即見債權人聲請假扣押，仍
    應先釋明至使法院信其請求及假扣押之原因大致為適當始可
    。僅於其釋明不足時，法院為補強計，始得命供擔保（該條
    項立法理由參照）。查本件抗告人主張相對人對伊負有294
    萬元之借款債務並未清償，且有搬移隱匿財產、拒絕清償等
    情，雖據提出相對人手稿、存證信函（未蓋郵戳）、抗告人
    委託函、東立國際管理有限公司委託合約書、匯款申請書2
    紙等件（見本院卷，8至15頁）。然抗告人所提前揭匯款申
    請書2紙，其匯款人並非抗告人，前揭存證信函，亦係律師
    代友泓實業有限公司催告相對人還款，非代抗告人催告，相
    對人所書寫之手稿，則已表明與抗告人間無任何債權存在，
    至於抗告人與東立國際管理有限公司訂立之委託合約書，僅
    為抗告人委託東立國際管理有限公司對於相對人追討債務，
    均難據以認定抗告人就其債權已為任何釋明，更遑論釋明相
    對人有日後不能強制執行或甚難執行之虞等假扣押原因。抗
    告人就假扣押之請求及原因既未釋明，原裁定駁回抗告人本
    件假扣押之聲請，即無不合，抗告人指摘原裁定不當，聲明
    廢棄，為無理由，應予駁回其抗告。
四、據上論結，本件抗告為無理由。爰裁定如主文。
中    華    民    國    99    年    5     月    20    日
                    民事第七庭
                        審判長法  官   鄭三源
                              法  官   邱  琦
                              法  官   呂太郎
正本係照原本作成。
本裁定除以適用法規顯有錯誤為理由外，不得再抗告。如提起再
抗告，應於收受後10日內委任律師為代理人向本院提出再抗告狀
。並繳納再抗告費新台幣一千元。
中    華    民    國    99    年    5     月    21    日
                              書記官   黃千鶴

司法院資訊處製作；財團法人民間司法改革基金會備份。
